【裁判字號】    97,消債更,200
【裁判日期】    971127
【裁判案由】    更生事件
【裁判全文】
臺灣臺南地方法院民事裁定           97年度消債更字第200號
聲  請  人
即  債務人  甲○○
上列當事人因消費者債務清理事件聲請更生，本院裁定如下：
    主  文
債務人甲○○自民國九十七年十一月二十七日下午四時起開始更
生程序。
    理  由
一、按債務人不能清償債務或有不能清償之虞，且無擔保或無優
    先權之債務總額未逾新臺幣（下同）1,200萬元者， 於法院
    裁定開始清算程序或宣告破產前，得向法院聲請更生。法院
    開始更生程序之裁定，應載明其年、月、日、時，並即時發
    生效力，消費者債務清理條例第3 條、第42條第1 項、第45
    條第1 項定有明文。又按債務人對於金融機構因消費借貸、
    自用住宅借款、信用卡或現金卡契約而負債務，在聲請更生
    或清算前，應提出債權人清冊，以書面向最大債權金融機構
    請求協商債務清償方案，並表明共同協商之意旨。債務人與
    金融機構協商成立者，不得聲請更生或清算，但因不可歸責
    於己之事由，致履行顯有重大困難者，不在此限。本條例施
    行前，債務人依金融主管機關協調成立之中華民國銀行公會
    會員，辦理消費金融案件無擔保債務協商機制與金融機構成
    立之協商，準用前項之規定。消費者債務清理條例第151 條
    第1 、5 、6 項亦定有明文。
二、聲請意旨略以：聲請人即債務人甲○○自民國97年 1月起自
    營早餐攤販，平均每月營業額36,000元，淨利則約17,000元
    。另於「乙○○○」兼任洗碗工，薪資則以時薪計算，除上
    該收入外，名下僅有汽車1部，然累計債務總金額已達1,935
    ,281 元， 負債顯然超過資產甚多，已達不能清償債務或有
    不能清償之虞之程度。聲請人雖曾於民國95年 7月25日依照
    中華民國銀行公會會員辦理消費金融案件無擔保債務協商機
    制，與債權人台新國際商業銀行等11家銀行成立協商，每月
    應還款金額為16,927元，分120期， 至全部清償為止。然聲
    請人每月收入扣除應清償之協商金額後，已無法維持基本生
    活費支出，聲請人實有不可歸責於己致履行顯有重大困難之
    事由，且無擔保或無優先權之債務總額未逾1,200萬元， 復
    未經法院裁定開始清算程序或宣告破產，爰依法向本院聲請
    更生等語。
三、經查：
    (一)聲請人於消費者債務清理條例施行前，曾依金融主管機關
      協調成立之中華民國銀行公會會員，辦理消費金融案件無
      擔保債務協商機制與金融機構進行協商，嗣與各債權銀行
      就無擔保債務協商成立，約定自95年8月起，分120期，每
      月償還16,927元等情，有協議書及無擔保債務還款計畫附
      卷可按（本院卷第95頁至第97頁）。
    (二)聲請人聲請本件更生前5年期間內，自97年1月起自營早餐
      攤販，平均每月營業額36,000元，淨利則約17,000元之事
      實，業據聲請人具狀陳明在卷，並有營業資料表、照片在
      卷可按（本院卷第57頁、第118頁）， 自堪信為真實，是
      聲請人核為從事平均每月營業額20萬元以下之小規模營業
      活動者。至於聲請人於97年1月至4月止，在「乙○○○」
      兼職之平均每月所得為6,052元等情， 亦經本院向該店查
      明屬實，亦經該店負責人黃秋如具狀陳述明確（本院卷第
      113頁至第115頁）。另聲請人財產除每月收入約23,000元
      （17,000元＋6,052元）外，名下僅有汽車1部，但其債務
      總金額已達1,935,281元之事實， 有財團法人金融聯合徵
      信中心之當事人綜合信用報告書、財政部國稅局綜合所得
      稅各類所得資料清單、財產歸屬資料清單等（本院卷第23
      頁至第27頁、第11頁至第12頁、第9頁） 附卷可憑，自堪
      信為真實。故聲請人主張，其有不能清償債務，且其無擔
      保或無優先權之債務總額亦未逾1,200萬元之事實為真 。
    (三)聲請人聲請更生時每月收入約23,000元之事實，已如前述
      。本院審酌聲請人於消費者債務清理條例施行前，曾與各
      債權銀行無擔保債務成立協商，約定每月償還16,927元等
      情，亦見前述。是依內政部公佈之台灣省97年每月每人最
      低生活費係9,829元計算， 聲請人每月所得扣除其最低生
      活費9,829元後， 實不足支付其之前與各債權銀行就無擔
      保債務成立協商所約定每月應償還之16,927元，應屬明確
      。故聲請人主張有不可歸責於己之事由，致履行上開協議
      顯有重大困難，堪予採信。
    (四)至於聲請人前未曾經法院宣告清算程序或宣告破產，亦未
      曾依消費者債務清理條例或破產法之規定而受刑之宣告等
      情，亦有本院民事紀錄科查詢表、臺灣高等法院被告前案
      紀錄表在卷可憑。
四、綜上所述，聲請人僅係一般消費者，五年內所從事之小規模
    營業活動，平均每月營業額為20萬元以下，而其已達不能清
    償債務或有不能清償之虞之程度，其中無擔保或無優先權之
    債務，在1,200 萬元以下，之前雖與各債權銀行達成協議，
    但因不可歸責於己之事由，致履行上開協議顯有重大困難，
    且未經法院裁定開始清算程序或宣告破產，又查無消費者債
    務清理條例第6條第3項、第 8條或第46條各款所定駁回更生
    聲請之事由存在，則債務人聲請更生，應屬有據，爰裁定如
    主文。
中    華    民    國    97    年    11    月    27    日
                  民事第三庭  法  官  王漢章
上為正本係照原本作成
本裁定不得抗告。
本裁定已於97年11月27日下午4時公告。
中    華    民    國    97    年    11    月    27    日
                              書記官  林木村


司法院資訊處製作；財團法人民間司法改革基金會備份。
